臺灣高等法院臺南分院民事裁定　100年度重抗字第46號
抗　告　人　陳進星
抗告人因與相對人新興資產管理股份有限公司間聲明異議事件，
對於中華民國100年7月12日臺灣臺南地方法院駁回對司法事務官
所為聲明異議之裁定（100年度執事聲字第59號）提起抗告，本
院裁定如下：
    主  文
原裁定廢棄，應由臺灣臺南地方法院更為裁定。
    理  由
一、按訴訟繫屬中為訴訟標的之法律關係，雖移轉於第三人，於
    訴訟無影響，民事訴訟法第254條第1項定有明文。此所謂移
    轉，祇問有移轉事實，不問移轉之原因究係基於法律行為抑
    法律規定，且無論權利移轉或義務移轉或請求標的物之占有
    移轉，均包括在內（最高法院85年度台上字第380號判決參
    照）。相對人新興資產管理股份有限公司（下稱新興資產公
    司）於民國（下同）99年3月2日起訴時以其為訴外人陳清吉
    債務之債權人，並依原法院92年度執字第33585號債權憑證
    請求強制執行陳清吉之財產，為適格之當事人。新興資產公
    司雖於訴訟繫屬中將其對陳清吉之債權於100年4月1日移轉
    予訴外人陳鐃，有民事陳報狀附卷可稽，依前述法條規定
    ，於訴訟並無影響，故仍將新興資產公司列為相對人，合先
    敘明。
二、抗告意旨略以：相對人因對陳清吉有金錢債權，未獲清償而
    請求強制執行陳清吉財產，並認抗告人所有位於臺南市○○
    區鎮○段1501、1502、1502-1、1503、1504地號（下稱系爭
    土地）上建物影響相對人債權，要求除去抗告人與陳清吉之
    借貸關係後合併拍賣，原法院民事執行處依其所請而為強制
    執行。惟位於系爭土地上未保存登記之943建號建物並非如
    原裁定所認係包括在845建號建物內。845建號建物（按：84
    5建號建物係橫向排列，包含數間建物，而僅賦予一個建號
    ）於92年測量時是以總面積計算，並未進入建物內逐間測量
    ，而943建號建物係獨立建物且有隔間，有該建物之現場照
    片可稽。再參諸臺南市政府都市發展局100年4月1日南市都
    管字第1000229104號函檢附臺南市○○區鎮○段1503地號土
    地85年航測圖（下稱系爭航測圖）顯示943建號建物已於航
    測當時存在，並顯示為「T」，即表示為鐵皮屋。原裁定所
    引用之本院95年度上字第190號中證人吳金來、陳清吉之證
    詞核與系爭航測圖相符，而得證明證人吳金來、陳清吉陳述
    「建築物是分批建築」屬實。此外，系爭土地上之建築物既
    係是分批建築，則跨年度建築即為可能，參以證人陳清吉亦
    出具聲明書證明系爭土地上之建物並未重建過，相對人以系
    爭土地上之建物係老舊毀損而曾重建，並非事實，爰請求廢
    棄原裁定等語。
三、按不動產所有人設定抵押權後，於同一不動產上，得設定地
    上權或其他以使用收益為目的之物權，或成立租賃關係。但
    其抵押權不因此而受影響。前項情形，抵押權人實行抵押權
    受有影響者，法院得除去該權利或終止該租賃關係後拍賣之
    。不動產所有人設定抵押權後，於同一不動產上，成立第1
    項以外之權利者，準用前項之規定，民法第866條定有明文
    ；依同法第881條之17規定，上開規定於最高限額抵押權亦
    準用之。又土地所有人於設定抵押權後，在抵押之土地上營
    造建物者，抵押權人於必要時，得於強制執行程序中聲請法
    院將其建築物與土地併付拍賣。但對於建築物之價金，無優
    先受清償之權。前項規定，於第866條第2項及第3項之情形
    ，如抵押之不動產上，有該權利人或經其同意使用之人之建
    築物者，準用之，民法第877條亦定有明文。不動產所有人
    設定抵押權後，於同一不動產上，固得設定地上權或其他以
    使用收益為目的之物權，或成立租賃、使用借貸等債權關係
    。但其抵押權不因此而受影響。抵押權人實行抵押權受有影
    響者，法院得除去該權利或終止該租賃關係後拍賣之。而所
    謂對抵押權有影響，應指因第三人因與不動產所有人間有合
    法占用之權源存在，致抵押權無從實施；或因該權利之存在
    ，致抵押物價值減少，使得抵押權所擔保之債權不能獲得滿
    足清償而言。經查：
(一)、陳清吉所有之系爭土地於86年11月10日設定最高限額抵押權
    新臺幣（下同）3,576萬元予原債權人台灣土地銀行股份有
    限公司（下稱土地銀行），嗣後土地銀行將對陳清吉之借款
    債權及上開抵押權均讓與本件相對人等情，有系爭土地他項
    權利證明書、債權讓與證明書、臺南市安南地政事務所97年
    4月17日函及所檢附之土地登記謄本附於原法院92年度執字
    第33585號執行卷宗內，並經本院調取該卷宗核閱屬實，均
    堪信為真實。又原法院92年度執字第33585號執行事件將系
    爭土地（除同段1500、1500-1地號土地外）、併同段1503、
    1503-1、1503-3、1504等地號及臺南市○○區○○段1、1-1
    、1-2、53-2、53-1地號土地上抗告人所有如原裁定附圖（
    下稱附圖）二所示同段845建號之未保存登記建物加以測量
    、查封、拍賣（下稱系爭845建號建物），抗告人於94年9月
    以該系爭845建號建物為其興建，而非陳清吉所有為由，向
    原法院提起第三人異議之訴，經原法院以94年度訴字第1113
    號（下稱系爭前案）判決駁回其訴後，經抗告人提起上訴，
    原法院92年度執字第33585號就上開不動產之執行程序，因
    無人應買且債權人不願承受，而視為撤回。惟相對人即另行
    向原法院聲請再就門牌號碼為臺南市○○路○段275巷29之1
    號至29之6號未保存登記建物強制執行（即原法院97年度司
    執字第39086號強制執行事件），因而於上訴後變更其訴，
    並確認該就門牌號碼為臺南市○○路○段275巷29之1號至29
    之6號未保存登記建物即為系爭845建號建物（見系爭前案二
    審卷第281頁），嗣經本院以95年度上字第190號判決以系爭
    845建號建物為抗告人所有為由，判決原法院97年度司執字
    第39086號強制執行事件，就系爭845建號建物之執行程序應
    予撤銷等節，亦經本院依職權調取上開執行事件及系爭前案
    卷宗核閱屬實，是以系爭845建號建物即門牌號碼為臺南市
    ○○路○段275巷29之1號至29之6號房屋，係為抗告人所有乙
    節，即堪認定。
(二)、又抗告人於原法院陳報943建號建物使用狀況，稱943建號建
    物係臺南市○○路○段275巷29之1號至29之6號房屋中之一，
    系爭845建號建物係一長條型（橫向）建物且依據門牌號碼
    依序排列，有民事陳報狀檢附相關照片及地籍圖謄本為證（
    見原法院卷第30-33頁）。核與門牌號碼為臺南市○○路○段
    275巷29之1號至29之6號房屋申請初編釘門牌登記申請時情
    況相符，有臺南市安南區戶政事務所99年6月14日南安戶三
    字第09990003105號函檢附房屋位置略圖及系爭845建號建物
    現場相片附卷可稽（見原法院99年度司執字第15925號卷(一)
    第137-141頁、卷(二)第6頁）。另依據附圖二所示，845建號
    建物係呈現一長條狀，總面積為2523.93平方公尺，又依抗
    告人於本院100年12月1日審理時稱：「943建號建物坐落在
    安南區鎮○段1501、1502、1502-1、1503、1504地號土地，
    845建號建物包括943建號建物，二個建號建物有重疊部分，
    845建號範圍比較大，總面積是2523.93平方公尺，除了943
    建號以外，旁邊還有建物也是鐵皮屋，943建號總面積107.
    29平方公尺。」，證人陳清吉稱：「845建號建物現門牌編
    號有6個，有的一個門牌300坪，也有500坪，還有200坪、10
    0坪、40坪。」，有準備程序筆錄附卷可佐。堪認系爭845建
    號建物係為6間建物之總稱。臺南市安南地政事務所100年6
    月1日函稱943建號建物與系爭845建號建物確有重疊，但並
    未完全包含於845建號內（見原法院卷第26頁），所謂「重
    疊」是否係指如上所言，因845建號建物共有六間，943建號
    建物僅其中一間？本院協同臺南市安南地政事務所至系爭土
    地進行勘驗，經到場之地政人員比對抗告人向市政府申請系
    爭航測圖與地政持有之航測圖及現場，結果在85年間即有系
    爭建物，地政人員表示，市政府就系爭建物標示為「T」，
    地政則標示為「它」，係石棉瓦之意，可能因為測量公司不
    同，而標示不同，但建物位置一致，有本院勘驗筆錄附卷可
    稽。是地政機關函文所謂「未完全包含於845建號內」究何
    所指？抗告人主張系爭845建號建物於設定最高限額抵押權
    前即85年時建築乙情，是否全然不可採，尚非無研求之餘地
    。原裁定未詳為勾稽，即駁回抗告人之異議，即有可議，抗
    告人指摘原裁定不當，非無理由，爰將原裁定廢棄，由原法
    院另為妥適之裁定。
中    華    民    國   100    年    12    月   20     日
                  民事第三庭    審判長法  官  黃崑宗
                                      法  官  李素靖
                                      法  官  蘇重信
上為正本係照原本作成。
本裁定除以適用法規顯有錯誤為理由外，不得再抗告。如提再抗
告，應於收受送達後十日內向本院提出再抗告狀（須附繕本），
並繳納再抗告費新台幣一千元。
提起再抗告應委任律師或具有律師資格之人之委任狀；委任有律
師資格者，另應附具律師資格證書及釋明委任人與受任人有民事
訴訟法第466條之1第1項但書或第2項所定關係之釋明文書影本。
中    華    民    國   100    年    12    月   20     日
                                      書記官  陳嘉琍
【附註】
民事訴訟法第495條之1第2項準用同法第466條之1第1、2項規定
：
(1)對於第二審判決上訴，上訴人應委任律師為訴訟代理人。但上
  訴人或其法定代理人具有律師資格者，不在此限。
(2)上訴人之配偶、三親等內之血親、二親等內之姻親，或上訴人
  為法人、中央或地方機關時，其所屬專任人員具有律師資格並
  經法院認為適當者，亦得為第三審訴訟代理人。
民事訴訟法第466條之2第1項：
  上訴人無資力委任訴訟代理人者，得依訴訟救助之規定，聲請
  第三審法院為之選任律師為其訴訟代理人。